臺灣臺中地方法院民事判決　96年度訴字第1462號
原　　　告　甲○○
被　　　告　丙○○
　　　　　　　　　　　巷148.
　　　　　　乙○○
　　　　　　　　　　　弄31號.
上當事人間撤銷贈與行為事件，本院於96年6月20日言詞辯論終
結，判決如下：
    主      文
被告丙○○與被告乙○○就坐落台中縣烏日鄉○○段第０一０九
之００００地號、地目建、面積八九點四三平方公尺、應有部分
二分之一之土地及其上烏日鄉○○段０００八二之０００建號、
門牌號碼：台中縣烏日鄉○○路○段榮和巷九一弄三一號、應有
部分二分之一之建物，於民國九十五年六月二十日所為贈與之債
權行為及於民國九十五年七月五日就前開土地及建物所為之所有
權移轉之物權行為，均應撤銷。
被告乙○○應將前項土地及建物於民國九十五年七月五日以夫妻
贈與為登記原因之所有權移轉登記予以塗銷。
訴訟費用由被告負擔。
    事實及理由
一、原告起訴主張被告二人係夫妻關係，被告丙○○於民國（下
    同）95年5月25日向原告借款新台幣（下同）400,000元，原
    告於同日交付現金，被告丙○○並簽發發票日95年7月15日
    、付款人台灣中小企業銀行烏日分行、票號：0000000號、
    面額150,000元及發票日95年7月25 日、同上付款人、票號
    ：0000000號、面額250,000元之支票各1紙予原告；被告丙
    ○○又於95年6月25日向原告借款132,800元，原告亦於同日
    以現金交付，被告丙○○則簽發發票日95年8月31日、同上
    付款人、票號：0000000號、同額之支票1紙予原告，詎屆期
    提示均遭退票，經原告向鈞院起訴請求被告丙○○給付票款
    ，鈞院以96年度中簡字第344號判決原告勝訴確定。原告為
    聲請強制執行，向地政機關申請原為被告丙○○所有坐落台
    中縣烏日鄉○○段第0000-0000地號、地目建、面積89.43平
    方公尺、應有部分1/2之土地及其上烏日鄉○○段00000-000
    建號、門牌號碼：台中縣烏日鄉○○路○段榮和巷91弄31號
    、應有部分1/2之建物（以下簡稱系爭不動產）之登記簿謄
    本，竟發現被告丙○○於95年7月5日以夫妻贈與為原因將系
    爭不動產移轉登記予其夫即被告乙○○所有。系爭不動產為
    被告丙○○之唯一財產，除此之外，被告丙○○沒有任何財
    產，被告丙○○於95年5月25日向原告借款400,000元，為原
    告之債務人後，竟以無償贈與行為將其唯一財產移轉登記予
    被告乙○○，顯然損害原告之債權，爰依民法第244條第1項
    及第4項之規定，訴請撤銷被告間就系爭不動產贈與之債權
    及物權行為及請求被告乙○○塗銷登記，並聲明求為判決如
    主文所示。
二、被告等對原告主張之事實均不爭執，被告丙○○另辯稱：願
    慢慢清償原告；被告乙○○則以系爭不動產是被告乙○○之
    父母出資購買，當初只是登記在被告丙○○名義等語為辯，
    均聲明求為判決駁回原告之訴。
三、兩造不爭執之事實：
  (一)被告丙○○於95年5月25日、95年6月25日向原告借款合計53
    2,800元，並簽發同額支票交付予原告，屆期經原告提示不
    獲付款，原告對被告丙○○提起給付票款民事訴訟，於96年
    2月12日經本院以96中簡344號判決原告勝訴，於96年3月23
    日確定。
  (二)系爭不動產原登記為被告丙○○所有，於95年7月5日以夫妻
    贈與為原因移轉登記予被告乙○○。
  (三)被告丙○○目前無其他財產。
四、原告主張之事實，已據其提出本院96年度中簡字第344號民
    事判決、確定證明書、及土地、建物登記簿謄本影本為證，
    且為被告等所不爭執，自應認原告主張之事實為真正。被告
    乙○○雖另辯稱系爭不動產係其父母出資購買，僅登記為被
    告丙○○名義云云，惟按不動產所有權之歸屬，悉依登記為
    準，與何人出資購買並無實質之關聯性，本件系爭不動產既
    原登記為被告丙○○之名義，依法即應認屬被告丙○○所有
    ，是被告乙○○所辯縱屬真正，亦不影響系爭不動產所有權
    之認定，是被告乙○○所辯亦無從為其有利之認定。
五、次按債務人所為之無償行為，有害及債權者，債權人得聲請
    法院撤銷之；債權人依第1項或第2項之規定聲請法院撤銷時
    ，得並聲請命受益人或轉得人回復原狀。民法第244條第1項
    、第4項前段定有明文。故債務人之法律行為以財產權為目
    的所為之無償債權行為或物權行為，有害及債權者，債權人
    均得聲請法院撤銷之（最高法院42年台上字第323號判例意
    旨參照）。本件被告丙○○別無其他財產，為被告所自認，
    並有稅務電子閘門財產調件明細表可憑，則其於為本件不動
    產之無償贈與行為時，已無資力足以清償原告之債權，其行
    為自屬詐害債權之行為，是原告主張被告間之贈與害及其債
    權，應屬可採，原告自得依前開規定，訴請撤銷被告間所為
    前開無償贈與之債權及物權行為，並請求受益人即被告乙○
    ○塗銷系爭不動產之所有權移轉登記，以回復原狀。
六、從而，原告依民法第244條第1項規定行使撤銷權，撤銷被告
    間就系爭不動產所為無償贈與之債權行為及移轉所有權之物
    權行為，並依民法第244條第4項規定，請求被告乙○○塗銷
    系爭不動產所有權移轉登記，回復被告丙○○所有，自屬有
    據，應予准許。
七、訴訟費用負擔之依據：民事訴訟法第78條、第85條第1項。
中　　華　　民　　國　　96　　年　　6　　月　　29　　 日
                民事第一庭    法  官  陳文爵
正本係照原本作成。
如對本判決上訴須於判決送達後20日內向本院提出上訴狀。
中　　華　　民　　國　　96　　年　　6　　月　　29　　 日
                              書記官　王美珍
